臺灣新竹地方法院民事小額判決　　　　100年度竹小字第268號
原　　　告　中華電信股份有限公司台灣北區電信分公司
法定代理人　黃子漢
訴訟代理人　蔡春銘
被　　　告　呂紫瑜
法定代理人　呂金城
　　　　　　呂沈雪女
共同訴訟代
理人　　　　呂秀錦
上列當事人間請求給付電信費事件，本院於民國100 年10月24日
辯論終結，判決如下：
    主  文
原告之訴駁回。
訴訟費用新臺幣壹仟元由原告負擔。
    事實及理由
一、原告訴之聲明：
（一）被告應給付原告新臺幣（下同）5,109 元，及自支付命令
      送達翌日起，至清償日止，按年息百分之5 計算之利息。
（二）訴訟費用由被告負擔。
二、事實摘要：
（一）原告主張：被告前於民國99年10月29日向原告租用000000
      0000號電信設備使用，因欠費未繳，業已拆機銷號，終止
      租用，至100年6月止，共積欠電信費新台幣（下同）5,10
      9 元，迭經催繳，迄未清償，為此爰依租用契約之法律關
      係請求被告給付如聲明所示積欠之電信費用，及自支付命
      令繕本送達被告之翌日起至清償日止，按年息百分之5 計
      算之利息等語。
（二）被告則以：被告前於96年間早已因精神分裂症，並經本院
      96年度禁字第122 號民事裁定宣告禁治產（民法總則97年
      5月23 日修正前），其本身已無行為能力，是否有可能向
      原告租用電信設備已非無疑，即使有此情，亦因其為無行
      為能力人，依民法第75條第1 項前段：「無行為能力人之
      意思表示，無效。」之規定，而屬無效等情，資為抗辯。
三、程序方面：本件原告原係向本院聲請核發支付命令，惟被告
    業於法定期間內提出異議，依據民事訴訟法第519條第1項規
    定，即應以原支付命令之聲請視為起訴，合先敘明。
四、本院之判斷：
（一）原告主張上開之事實，則為被告所否認，並辯稱其業於97
      年2 月19日經本院宣告為禁治產人，屬無行為能力人，與
      原告間訂立之行動電話業務租用契約係屬無效等語。經查
      ：
  １、按97年5月2日前之民法第14條第1項、第15 條分別規定：
      「對於心神喪失或精神耗弱致不能處理自己事務者，法院
      得因本人、配偶、最近親屬二人或檢察官之聲請，宣告禁
      治產」、「禁治產人，無行為能力」，嗣該等規定於97年
      5月2日修正為：「對於因精神障礙或其他心智缺陷，致不
      能為意思表示或受意思表示，或不能辨識其意思表示之效
      果者，法院得因本人、配偶、四親等內之親屬、最近一年
      有同居事實之其他親屬、檢察官、主管機關或社會福利機
      構之聲請，為監護之宣告」、「受監護宣告之人，無行為
      能力」；又民法總則施行法第4條第2項、第4條之1、第 4
      條之2 分別規定：「民法總則中華民國97年5月2日修正之
      條文施行前，已為禁治產宣告者，視為已為監護宣告，並
      於修正施行後，適用修正後之規定」、「民法規定之禁治
      產或禁治產人，自民法總則中華民國97年5月2日修正之條
      文施行後，一律改稱為監護或受監護宣告之人」、「中華
      民國97年5月2 日修正之民法總則第14條至第15條之2之規
      定，自公布後1年6個月施行」。而前開修正後民法第14條
      至第15條之2之規定，業於97年5月23日公布，並於98年11
      月23日施行，是在此日前受禁治產宣告之人，視為已為監
      護宣告，並應改稱為受監護宣告人。
  ２、查原告主張被告於99年10月29日向其申辦行動電話，目前
      積欠通話費及話機賠償費合計5,109 元未付等情，業據提
      出中華電信股份有限公司3G影音行動電話業務租用申請書
      、中華電信股份有限公司第三代行動通信業務服務契約、
      申辦3G專案手機優惠同意書、身份證正反面、用戶欠費資
      料等件為證，惟被告既於97年2 月19日經本院以96年度禁
      字第122 號民事裁定宣告為禁治產人，業據被告提出本院
      96年度禁字第122 號民事裁定一紙附卷可稽，復經本院依
      職權調閱該案卷宗核閱無訛，依前揭說明，被告即為受監
      護宣告人，依上開規定，受監護宣告人無行為能力，其所
      為之意思表示無效，應認被告與原告簽立之行動電話業務
      租用契約在法律上不生效力。是以，原告執此無效之租用
      契約訴請被告給付積欠之電信費用及購機提前解約金合計
      5,109元，即屬無據，難予准許。
  ３、綜上所述，原告請求被告應給付原告5,109 元，及自支付
      命令送達之翌日起至清償日止，按年息百分之5 計算之利
      息，為無理由，應予駁回。
（二）本件為小額訴訟而為原告敗訴之判決，應於判決時確定訴
      訟費用金額如主文第二項所示。
五、結論，本件原告之訴為無理由，依民事訴訟法第436條第2項
    、第436條之23、第78條、第436條之19第1 項，判決如主文
    。
中    華    民    國    100   年    10    月    28    日
                  新竹簡易庭      法  官  王佳惠
以上正本係照原本作成。
如不服本判決，非以判決違背法令為由，不得上訴，且須於判決
送達後20日內向本庭提出上訴狀（須按他造當事人之人數附具繕
本），如委任律師提起上訴者，應一併繳納上訴審裁判費。
中    華    民    國    100   年    10    月    28    日
                                  書記官  陳思璟